【裁判字號】    99,易,714
【裁判日期】    990610
【裁判案由】    詐欺
【裁判全文】
臺灣高雄地方法院刑事判決               99年度易字第714號
公  訴  人  臺灣高雄地方法院檢察署檢察官
被      告  乙○○○
上列被告因詐欺案件，經檢察官提起公訴（99年度偵字第3935號）
，本院判決如下：
    主  文
乙○○○幫助犯詐欺取財罪，累犯，處有期徒刑參月，如易科罰
金，以新臺幣壹仟元折算壹日。
    事  實
一、乙○○○前於民國94年間，因公共危險案件，經本院以94年
    度交簡字第3181號判決判處有期徒刑6 月確定，甫於95年10
    月29日縮刑期滿執行完畢。詎仍不知悔改，預見提供金融帳
    戶提款卡、密碼、存摺等物予陌生人士使用，有可能為非法
    集團所利用，以遂行欺騙不知情之社會大眾及隱匿掩飾犯罪
    所得財物或利益之目的，竟仍基於幫助詐欺之不確定故意，
    於98年4 月13日至同年5 月1 日間某日，在不詳處所，將其
    向中華郵政股份有限公司大寮中興郵局（下稱中興郵局）帳
    號00000000000000號所申設之帳戶提款卡、密碼、存摺交予
    真實姓名年籍不詳之詐欺集團成員，以供詐欺集團成員使用
    。嗣詐騙集團成員取得上揭乙○○○之帳戶後，即意圖為自
    己不法之所有，於98年5 月1 日下午7 時30分，佯裝為電視
    購物台人員及信用卡中心人員，向甲○○誆稱其購物付款方
    式誤設為分期付款，需操作提款機查詢及接受款項云云，使
    其陷於錯誤，遂依詐騙集團成員之指示，於同日下午9 時24
    分許，匯款新臺幣（下同）11,059元之金額至上開乙○○○
    之帳戶內，嗣經甲○○察覺有異報警處理，始循線查知上情
    。
二、案經高雄縣政府警察局林園分局報請臺灣高雄地方法院檢察
    署檢察官偵查起訴。
    理  由
一、證據能力部分：
    按被告以外之人於審判外之言詞或書面陳述，除法律有規定
    者外，不得作為證據，刑事訴訟法第159 條第1 項定有明文
    ，此即學理上所稱之「傳聞證據排除法則」，而依上開法律
    規定，傳聞證據原則上固無證據能力，但如法律別有規定者
    ，即例外認有證據能力。又按被告以外之人於審判外之陳述
    ，雖不符同法第159 條之1 至之4之規定，而經當事人於審
    判程式同意作為證據，法院審酌該言詞陳述或書面陳述作成
    時之情況，認為適當者，亦得為證據，同法第159 條之5 第
    1 項定有明文。查本判決下列所引用之證據，均經被告、檢
    察官於本院審理中同意作為證據（見本院易字卷第24頁），
    本院審酌該等傳聞證據作成時之狀況，並無違法或不當等不
    宜作為證據之情形，依前開說明，亦得作為證據。
二、訊據被告乙○○○固坦承有開設上開郵局帳戶一事，惟矢口
    否認有何幫助詐欺之犯行，辯稱：其將上開帳戶之存摺、提
    款卡，及存簿密碼一併放在機車裡，不料上開物品竟遭竊盜
    ，其並無販賣帳戶給詐騙集團云云。經查：
（一）被害人甲○○於上開時、地，遭犯罪集團成員以上述事由
      詐欺，致陷於錯誤，遂依對方指示匯款11,059元至被告上
      開郵局帳戶，旋即於當日遭人提領一空之事實，業據證人
      即被害人甲○○於警詢時證述甚詳，並有報案紀錄1 份、
      ATM 交易明細表1 張、被告郵局帳戶交易明細查詢1 份在
      卷可稽，上開事實，堪可認定。
（二）參以被告乙○○○原於警詢中供稱：其於98年4 月28日去
      郵局刷本子後，就將東西放在機車置物箱內，同年5 月4
      日，其母親說要匯錢時，其找存摺與金融卡就找不到等語
      （見警卷第2 頁），核與其於本院準備程序、審理程序中
      陳稱：我是與我朋友在中興郵局附近喝酒，喝完酒之後，
      帳戶的存摺、提款卡就不見了，遺失當天我將帳戶資料放
      在機車前面置物箱內等語（見審易卷第18頁、易字卷第29
      頁），對於發現失竊時間、理由及帳戶資料存放位置等節
      ，先後陳述已然不一，其辯解之可信度已值存疑。此外，
      依被告供稱其放置帳戶存摺、提款卡、密碼之位置，係在
      其機車車頭下方無蓋無鎖之置物架，衡諸一般人使用金融
      帳戶提款之習慣，為避免遺失存摺或提款卡時，帳戶內之
      存款遭人盜領，通常均將提款卡、存摺與密碼分別存放，
      而不至於將密碼記載於提款卡上或與提款卡同時存放，否
      則密碼之設定即失其意義，被告既稱該帳戶是其母親匯錢
      予伊使用之帳戶，其竟將存摺、密碼、提款卡一併置放在
      機車置物架之此等不安全處所，其所為已與常情不合，況
      被告亦自承，此帳戶為其最常使用之帳戶，其於偵查中尚
      能說出其密碼為00000000，「5056」是其生日，「3971」
      是其女友生日等語（見偵卷第5 頁），實未見其有何將密
      碼特別記載在身分證影本上之必要，又被告對此等違情之
      舉，於本院審理中竟辯稱：因為有時後我會叫小孩去領錢
      ，我跟他說寫在那邊，你自己看就好云云（見本院易字卷
      第32頁），惟其若欲請其子代領款項，僅需口頭告知密碼
      即可，豈有將密碼另寫在身分證影本上，並一同置放在機
      車置物架中，莫名憑添他人盜領之可能，被告所辯，要屬
      至謬，顯係事後卸責虛捏之詞，不足採信。
（三）另自詐騙集團之角度審酌，渠等既知利用他人之帳戶掩飾
      犯罪所得，應非愚昧之人，當知社會上一般正常之人如帳
      戶存摺、提款卡印鑑遭竊或遺失，為防止拾得或竊得之人
      盜領其存款或做為不法使用而徒增訟累，必於發現後立即
      報警或向金融機構辦理掛失止付，在此情形下，如仍以該
      帳戶作為犯罪工具，則在渠等向他人詐騙，並誘使被害人
      將款項匯入該帳戶後，極有可能因帳戶所有人掛失止付而
      無法提領，則渠等大費周章從事於犯罪之行為，甘冒犯罪
      後遭追訴、處罰之風險，卻只能平白無故替原帳戶所有人
      匯入金錢，而無法得償犯罪之目的，是以犯罪集團若非確
      定該帳戶所有人不會報警或掛失止付，以確定能自由使用
      該帳戶提款、轉帳，當不至於以該帳戶從事犯罪，是而，
      被告確係於使用該帳戶最後1 次存提即98年4 月13日後，
      被害人遭詐騙前之98年5 月1 日前（見本院易字卷第17頁
      ），在不詳地點將上開帳戶存摺、提款卡及提款密碼提供
      予不詳詐欺集團成員使用一情，應可認定。
（四）又依一般人之社會生活經驗，可預見倘係合法收入，本可
      自行向金融機構開戶使用，而無蒐集他人帳戶之必要，又
      利用人頭帳戶作為出入帳戶，而向不特定民眾詐取金錢之
      犯罪案件層出不窮，且經媒體廣為披載，被告對此應知之
      甚詳，縱不知該犯罪集團將用以作何犯罪用途，然對於該
      犯罪集團將利用其所交付之帳戶，用於犯罪之使用，顯屬
      已預見其發生之可能性，且此結果之發生並不違背其本意
      ，足見被告應有幫助該犯罪集團利用上開帳戶作為詐欺取
      財不法使用之不確定故意存在。綜上所述，本案事證明確
      ，被告幫助詐欺取財之犯行，堪以認定。
三、按刑法第339 條第1 項之詐欺取財罪，係以施用詐術使人陷
    於錯誤而交付財物為犯罪構成要件，上開詐騙集團利用被告
    提供之帳戶，作為指示被害人匯款進入而據以提領詐騙款項
    遂行詐欺犯行之工具，被告提供帳戶要非詐欺取財罪之構成
    要件行為，且被告僅將帳戶交與他人後即未再過問，亦無為
    自己犯罪之意思，其行為僅係對於該犯罪之實行有所助益之
    協助行為，故核被告所為，係犯刑法第30條第1 項、第339
    條第1 項幫助詐欺取財罪。故被告如犯罪事實欄一所述，經
    執行有期徒刑，甫於95年10月29日縮刑期滿執行完畢，有臺
    灣高等法院被告前案紀錄表在卷可按，其受有期徒刑執行完
    畢後，5 年內故意再犯本件最重本刑有期徒刑以上之罪，為
    累犯，應依法加重其刑。又被告係幫助犯，依刑法第30條第
    2 項規定，按正犯之刑減輕之，並就其刑度先加後減之。爰
    審酌被告雖未實際參與詐欺取財犯行，但其提供帳戶供不法
    犯罪集團使用，不僅造成執法機關不易查緝犯罪行為人，嚴
    重危害社會治安，助長社會犯罪風氣，更造成被害人求償上
    之困難，並參酌被告犯後飾詞矯飾，未見悔意，及其犯罪目
    的、手段、造成之損害等一切情狀，量處如主文所示之刑，
    並諭知易科罰金之折算標準。
據上論斷，應依刑事訴訟法第299 條第1 項前段，刑法30 條、
第339 條第1 項、第47條第1 項、第41條第1 項前段，刑法施行
法第1 條之1 。
本案經檢察官陳麗琇到庭執行職務。
中    華    民    國    99    年    6     月    10    日
                  刑事第一庭    審判長法  官   蔡國卿
                                      法  官   王淑惠
                                      法  官   張琬如
以上正本證明與原本無異。
如不服本判決應於收受送達後10日內向本院提出上訴書狀，並應
敘述具體理由；如未敘述上訴理由者，應於上訴期間屆滿後20日
內向本院補提理由書（均須按他造當事人之人數附繕本）「切勿
逕送上級法院」。
中    華    民    國    99    年    6     月    10    日
                                      書記官   劉甄庭
附錄法條：
中華民國刑法第339條第1項
（普通詐欺罪）
意圖為自己或第三人不法之所有，以詐術使人將本人或第三人之
物交付者，處 5 年以下有期徒刑、拘役或科或併科 1 千元以下
罰金。

司法院資訊處製作；財團法人民間司法改革基金會備份。
